【裁判字號】    98,上訴,1540
【裁判日期】    990113
【裁判案由】    誣告
【裁判全文】
臺灣高等法院高雄分院刑事判決        98年度上訴字第1540號
上  訴  人
即  被  告  甲○○
上列上訴人因誣告案件，不服臺灣屏東地方法院98年度訴字第61
8 號中華民國98年10月1 日第一審判決（起訴案號：臺灣屏東地
方法院檢察署98年度偵字第894 號），提起上訴，本院判決如下
：
     主  文
上訴駁回。
     理  由
一、按提起第二審之上訴，其上訴書狀應敘述具體理由，為第二
    審上訴必備之程式。此觀民國96年7月4日修正公布刑事訴訟
    法第361條第2項之規定甚明。倘上訴理由之敘述未合乎具體
    之要求者，其上訴即屬同法第362 條前段所定「上訴不合法
    律上之程式」，第二審法院應依同法第367 條前段之規定，
    以判決駁回之。至其理由之具體與否，屬第二審法院審查範
    圍，不在第一審法院命補正之列，上訴書狀如已敘述理由，
    無論其具體與否，即無待其補提理由書或命補正之問題。此
    與上訴書狀全未敘述上訴理由者，第一審法院依刑事訴訟法
    第361 條第3 項之規定，應定期間先命補正之情形，尚屬有
    別。又第二審上訴之目的，既在於請求撤銷、變更原判決，
    則所謂「具體理由」，自應就原判決如何足以撤銷、如何應
    予變更之「事實上」或「法律上」之具體根據，本於確實之
    訴訟資料暨原因事實之所出，逐一敘述、記載，必已具體指
    出原判決事實認定所依憑之證據有如何之錯誤（例如原判決
    所採納之證據如何不具證據能力，所為證明力之判斷如何違
    背經驗、論理法則等），法律之適用（尤其實體法）有如何
    違誤之處，而足以動搖原判決使之成為不當或違法而得改判
    之事由；必要時並應提出有利於己之事證，期使第二審法院
    採納，俾為有利於上訴人之認定，始屬合法。上訴理由之敘
    述，應先合乎具體之要求，始有所敘述可取與否之實體審理
    與判斷之問題。是上訴人之上訴書狀雖敘述上訴理由，但僅
    泛言原判決認定事實錯誤、違背法令、量刑失之過重或輕縱
    等情詞，而未依上揭意旨指出具體事由，或形式上雖已指出
    具體事由，然該等事由縱使屬實，亦不足以認為原判決有何
    不當或違法（例如所指摘訴訟程序之瑕疵，將因第二審重新
    審理而補正），或其所陳之事由，與訴訟資料所載不相適合
    ，或所指摘原判決之「不當」或「違法」根本不存在者，均
    應認其實質上並未符合具體之要件，庶符節制濫行上訴之立
    法意旨。
二、上訴人即被告甲○○不服原審判決，提起上訴。其理由略稱
    ：警員未於95年8 月15日對伊製作警詢筆錄，該份筆錄係警
    員丙○○與乙○○自行在他們辦公室製作偽造，製作完即叫
    我簽名蓋手印，沒有給我看內容，伊無誣告警員犯罪云云。
三、經查：被告上訴意旨之前開辯解，原判決已斟酌所有卷證資
    料，並於判決理由詳予指駁說明如下：【(1)被害人即證人丙
    ○○、乙○○確曾於95年8 月15日13時40分至14時55分，在
    建興派出所內對被告就其涉犯之搶奪案件製作筆錄，而製作
    警詢筆錄時，員警丙○○、乙○○依法錄音，過程為由員警
    乙○○對被告詢問、並將受詢問人之回答整理後，由警員丙
    ○○記錄等情，業據證人丙○○、乙○○於偵訊中證述明確
    。(2)原審依職權調取上開警詢錄音光碟並於98年7 月17日當
    庭撥放勘驗，該錄音內容顯示「詢問過程採一問一答之方式
    、警詢筆錄所載之內容與員警所提之問題及被告所回答之問
    題意思大致相同，且製作警詢筆錄之過程中，被告全程均在
    場」等情，有原審勘驗筆錄在卷可按，並有被告於95年8 月
    15日13時40分至14時55分在建興派出所之警詢筆錄在卷可佐
    ，是證人丙○○、乙○○依法對被告詢問其所涉犯之搶奪案
    件，並依被告所答記載於筆錄之事實，要無疑義（見原判決
    第3 頁）。(3)被告所涉犯之搶奪案件，於95年8 月15日查獲
    並製作警詢筆錄後，在解送台灣屏東地方法院檢察署複訊時
    ，檢察官問其：「為什麼你在警察局講說：『你搶了姚罔渡
    3,500 元，他為了拿回3,500 連同16,000元拿去』？」而向
    檢察官回答：「他先跟我拿錢，並對我動手動腳，摸到我身
    上的錢」等語，是被告如未在派出所內為警製作筆錄，何以
    未提出抗辯，反而就警詢筆錄之內容提出反駁。又被告當時
    所涉犯為搶奪等重罪，若該筆錄為員警所捏造製作，何以不
    在該搶奪案件審理中提出抗辯，有台灣高等法院高雄分院97
    年度上訴字第445 號判決在卷可稽，卻在入監執行前做此指
    訴，實與常情有違，是其上開辯解應屬卸責之詞，不足採信
    （見原判決第4 頁）】等語。所為論斷，於法尚無不合，即
    不能任意指違法。而上訴意旨，徒憑己詞，再事爭執。且未
    具體指明原判決前開認事或用法有何不當或違法情形；經此
    ，應認上訴人之上訴實質上未符合理由應具體之要件。依上
    說明，其上訴為不合法律上之程式，應予駁回。並不經言詞
    辯論為之。
三、據上論斷，應依刑事訴訟法第367條前段、第372條，判決如
    主文。
中    華    民    國    99    年    1     月    13    日
                  刑事第一庭    審判長法  官  周賢銳
                                      法  官  徐美麗
                                      法  官  施柏宏
以上正本證明與原本無異。
如不服本判決應於收受本判決後10日內向本院提出上訴書狀，其
未敘述上訴理由者，並得於提上訴後10日內向本院補提理由書狀
（均須按他造當事人之人數附繕本）「切勿逕送上級法院」。
中    華    民    國    99    年    1     月    13    日
                                      書記官  魏文常

司法院資訊處製作；財團法人民間司法改革基金會備份。
